臺灣宜蘭地方法院刑事判決　　　　　　　　　　　　　　九十一年度訴字第一三號
　　公　訴　人　臺灣宜蘭地方法院檢察署檢察官
　　被　　　告　甲○○
　　指定辯護人　本院公設辯護人　乙○○
　　輔　佐　人　己○○
右列被告因公共危險等案件，經檢察官提起公訴（九十年度偵字第三五六八、三五七
四號），本院判決如左：
    主  文
甲○○放火燒燬他人所有如附表貳所示之物，致生公共危險，處有期徒刑陸月。扣案
之打火機壹個沒收。
其餘被訴竊盜部分免訴。
    事  實
一、甲○○因於民國六十六年間出現精神異常，自七十一年起接受精神治療，診斷為
    「雙極性情感性精神病躁症」，但中斷治療，症狀持續，其人格已有明顯之缺損
    ，導致現實判斷力差，而有精神耗弱之情形，為精神耗弱之人，於九十年十一月
    二十八日晚間十一時許，侵入辛○○位於宜蘭縣五結鄉○○路二七之二號旁鐵皮
    屋倉庫，因無法開啟停放於倉庫內車牌號碼ＪＥ─七三八七號自用小客車車門，
    乃基於放火燒燬他人所有之汽車之犯意，以其所有之打火機及如附表壹編號四所
    示之時、地所竊得之瓦斯噴燈，引火燃燒，燒燬該自用小客車之右後車門、左前
    車門，及後座座椅，並延燒至堆置於該處倉庫右後處之雜物（詳如附表貳），致
    生公共危險。嗣因甲○○形跡可疑，為警於九十年十一月二十九日晚間八時許，
    為警盤問後始查悉上情，並扣得前揭打火機一個。
二、案經宜蘭縣警察局羅東分局、內政部警政署鐵路警察局第一警務段報請臺灣宜蘭
    地方法院檢察署檢察官偵查起訴。
    理  由
甲、有罪部分：
一、被告甲○○於前揭時、地，縱火燒燬他人如附表貳所示之物一節，業據被告迭於
    警訊、偵查中及本院調查、審理時供承不諱，核與被害人辛○○於警訊及本院調
    查時指訴情節大致相符。被告以自備之打火機及於附表壹編號四所竊得之瓦斯噴
    燈，引火燃燒，燒燬自用車牌號碼ＪＥ─七三八七號自用小客車之右後車門、左
    前車門，及後座座椅，並延燒至堆置於該處倉庫右後處如附表貳所示之抽屜、電
    線等雜物等情，亦有現場照片四張附卷可憑。被告於本院審理中亦自承：我本來
    是想打開車門行竊，並沒有要竊車，是因為沒有辦法打開，所以才會燒車等語（
    見本院九十一年九月二十四日訊問筆錄），顯見被告確因行竊不遂而另行起意縱
    火焚燒汽車以洩憤等情不虛。是本件事證明確，被告犯行堪予認定。
二、被告甲○○於前揭時、地，縱火焚燒自用小客車，並延燒堆置於倉庫內之其他雜
    物，致生公共危險，核其所為，係犯刑法第一百七十五條第一項之放火燒毀他人
    所有物罪。惟按刑法上之心神喪失與精神耗弱，應依行為時精神障礙程度之強弱
    而定，如行為時之精神，對外界事務全然缺乏知覺理會及判斷作用而無自由決定
    意思之能力者，為心神喪失；如此項能力，並非完全喪失，僅較普通人之平均程
    度顯然減退者，則為精神耗弱（最高法院二十六年渝上字第二三七號判例著有明
    文）。本件被告自七十一年起，即因精神疾病於臺北市立療養院就診多年，有該
    院病歷一件附卷可參。而被告於本院審理時，雖坦承犯行，但應訊時語無確定，
    缺乏秩序、條理，且反應激動，再經本院依職權囑託行政院國軍退除役官兵輔導
    委員會員山榮民醫院（以下簡稱「員山榮民醫院」）就被告於本件犯罪行為當時
    之精神狀態是否正常施以精神鑑定，依據被告之病史、精神狀態及病歷進行心理
    測驗之結果，認被告臨床上之診斷為「雙極性情感性精神病躁症發作合併精神病
    症狀」，其智力水準處於正常智商與邊緣智能偏低之狀況，對外界事務具有部分
    程度之知覺、理會、思考及判斷能力低於常人，整體顯得多餘、退縮，其犯案時
    之精神狀態應已達精神耗弱之狀態等情，有該院九十一年八月二十日精神鑑定報
    告書一紙附卷可稽，足認被告於本件犯罪行為當時之精神狀態，對外界事務之知
    覺、理會、判斷作用及自由決定意思之能力，雖較普通人之平均程度顯然減退，
    惟尚未到達全然喪失之程度，揆諸前揭判例意旨，與精神耗弱之情形相符，其為
    精神耗弱之人至明，乃依刑法第十九條第二項之規定減輕其刑。爰審酌被告之生
    活狀況、智識程度，雖無故放火燒燬他人之物，致生公共危險，然其犯罪之動機
    、目的、手段、及當時為精神耗弱狀態，且所竊財務價值輕微，所生之危害非鉅
    及犯罪後坦承犯行之態度等一切情狀，量處如主文所示之刑，以示懲儆。扣案之
    打火機一個為被告所有及供犯罪所用之物，應併予宣告沒收。
乙、免訴部分：
一、公訴意旨略以：被告甲○○意圖為自己不法所有之概括犯意，連續於附表壹所示
    之時、地，竊取他人之財物，因認被告此部分另涉犯刑法第三百二十一條第一項
    第一、二、六款之加重竊盜罪嫌。
二、按案件曾經判決確定者，應諭知免訴之判決，刑事訴訟法第三百零二條第一款定
    有明文。又訴訟上所謂一事不再理之原則，關於實質上一罪或裁判上一罪，亦均
    有其適用，最高法院六十年臺非字第七七號著有判例。
三、查本件被告曾被訴基於概括犯意，分別於九十年十一月十八日下午七時許、九十
    年十一月二十二日一時許，先後竊取他人玩具二箱及腳踏車一輛、錄放音機一臺
    、長袖毛衣、長袖內衣及睡褲一件等行為，已據臺灣士林地方法院士林簡易庭於
    九十一年二月二十七日以九十一年度士簡字第八一號刑事判決判處有期徒刑六月
    ，嗣因確定於九十一年六月四日移送執行，業據被告陳明在卷，並有臺灣高等法
    院被告全國前案紀錄表、臺灣士林地方法院簡易庭九十一年度士簡字第八一號刑
    事簡易判決存卷可憑，被告本件如附表壹所為之行為，與前開經判決確定之行為
    間，均時間緊接，且犯罪時間均在前開確定判決宣示判決前，所犯罪名構成要件
    相同；參之被告輔佐人即配偶己○○於本院審理中亦陳稱：被告是因為工作受到
    打擊才會精神病復發犯案等語（見本院九十一年九月二十四日訊問筆錄），顯均
    係基於同一概括犯意反覆實施，具有連續犯之裁判上一罪關係無疑，則被告本案
    犯行應認已為前開確定判決效力所及，此部分爰諭知免訴，用期適法。
據上論斷，應依刑事訴訟法第三百零二條第一款、第二百九十九條第一項前段，刑法
第一百七十五條第一項、第十九條第二項、第三十八條第一項第二款，判決如主文。
本案經檢察官賴慶祥到庭執行職務。
中        華        民       國       九十一   年     十      月     八 日
                             臺灣宜蘭地方法院刑事第二庭
                                 審判長法  官  黃  永  勝
                                       法  官  鄭  貽  馨
                                       法  官  郭  顏  毓
右正本證明與原本無異。
如不  本判決應於送達後十日內向本院提出上訴狀。(應附繕本)
                                       書記官  莊  淑  茹
中        華        民       國       九十一   年     十      月   十一 日
附表壹：
┌─┬─────┬─────┬──────┬─────┬────┐
│編│ 犯罪時間 │ 犯罪地點 │ 行為態樣   │ 所得財物 │ 被害人 │
│號│          │          │            │          │        │
│  │（民國）  │          │            │          │        │
├─┼─────┼─────┼──────┼─────┼────┤
│  │九十年十一│宜蘭縣宜蘭│徒手在車站內│領帶一條、│丁○○  │
│  │月二十八日│火車站站長│竊盜        │帽子一頂  │        │
│一│凌晨一時許│室內      │            │          │        │
│  │（起訴書均│          │            │          │        │
│  │誤載為十二│          │            │          │        │
│  │月，以下同│          │            │          │        │
│  │）        │          │            │          │        │
├─┼─────┼─────┼──────┼─────┼────┤
│  │九十年十一│宜蘭縣五結│將玻璃門等安│無線電三具│丙○○  │
│  │月二十八日│鄉二傑火車│全設備打破後│、活動扳手│        │
│二│中午十二時│站到班房  │入內行竊    │一支、鐵路│ │
│  │許        │          │            │局背心一件│        │
├─┼─────┼─────┼──────┼─────┼────┤
│  │九十年十一│宜蘭縣五結│徒手毀越門扇│餅乾二盒、│戊○○  │
│  │月二十八日│鄉○○○路│並於夜間侵入│包子六個、│        │
│三│晚間十時許│三十七號  │住宅        │水果時一顆│        │
├─┼─────┼─────┼──────┼─────┼────┤
│四│九十年十一│宜蘭縣五結│趁現無人居住│ＪＥ－九○│庚○○  │
│  │月二十八日│鄉○○路二│            │八０號行照│        │
│  │晚間十時許│七之二號倉│            │一張、瓦斯│        │
│四│          │庫內停放之│            │噴燈一座  │        │
│  │          │ＪＥ─九０│            │          │        │
│  │          │八０號自用│            │          │        │
│  │          │小客車內  │            │          │        │
├─┼─────┼─────┼──────┼─────┼────┤
│  │九十年十一│宜蘭縣五結│趁現無人居住│無        │辛○○  │
│  │月二十八日│鄉○○路二│之倉庫大門未│          │        │
│五│晚間十一時│七之二號倉│鎖侵入行竊  │          │        │
│  │許        │庫內      │            │          │        │
└─┴─────┴─────┴──────┴─────┴────┘
 附表貳：
┌───────┬───────┬───────────┬─────┐
│犯  罪  時 間 │ 犯 罪 地 點  │   燒  燬  財  物     │ 被 害 人 │
├───────┼───────┼───────────┼─────┤
│九十年十一月二│宜蘭縣五結鄉學│ＪＥ─七三八七號自用小│ 辛 ○ ○ │
│十八日晚間十一│進路二七之二號│客車右後車門、左前車門│          │
│時許          │倉庫內        │、後座座椅及倉庫右後處│          │
│              │              │堆放之抽屜、電線等雜物│          │
└───────┴───────┴───────────┴─────┘
附錄本案論罪科刑法條全文：
刑法第一百七十五條
放火燒燬前二條以外之他人所有物，至生公共危險者，處一年以上、七年以下有期徒
刑。
放火燒燬前二條以外之自己所有物，至生公共危險者，處三年以下有期徒刑。
失火燒燬前二條以外之物，致生公共危險者，處拘役或三百元以下罰金。
